臺灣高等法院臺南分院刑事判決　　　100年度交上易字第359號
上　訴　人　臺灣雲林地方法院檢察署檢察官
被　　　告　余啟修
上列上訴人因被告過失致死案件，不服臺灣雲林地方法院100年
度交易字第49號中華民國100年5月12日第一審判決（起訴案號：
臺灣雲林地方法院檢察署100年度調偵字第77號），提起上訴，
被告為有罪陳述，本案行簡式審判程序，本院判決如下：
    主  文
上訴駁回。
余啟修緩刑貳年。
    事  實
一、余啟修於民國（下同）99年12月19日中午12時許，駕駛車號
    Y7-6827 號自小客車，沿雲林縣北港鎮○○里○○○○道路
    由西往東方向行駛，嗣於同日中午12時50分許，行經雲林縣
    北港鎮○○里○○段○○道路交岔路口時（即湖北36電桿附
    近），理應注意在未劃設車道線、行車分向線或分向限制線
    之道路，時速不得超過40公里，亦應注意車前狀況，並隨時
    採取必要之安全措施，而依當時情形，天候晴、路面乾燥無
    缺陷、無障礙物，視距良好，別無不能注意之情事，然因路
    況不熟，疏未注意履行上述義務，竟以時速50公里之速度超
    速駕駛，復疏未注意車前狀況，即貿然通過路口，適蕭春田
    騎乘車號MLV-003號重型機車，沿雲林縣北港鎮○○里○○
    段○○道路由北往南（起訴書誤載為南往北）方向行經上開
    路口，致其小客車車頭撞擊蕭春田騎乘之車右側車身，因而
    使蕭春田人車彈起倒落在旁邊農地，致蕭春田受有後枕部撕
    裂傷、左耳出血、右小腿撕裂傷、雙上肢及右上肢多處擦挫
    傷及顱內出血等傷害，雖經送往中國醫藥大學北港附設分院
    急救，惟到院前已無自發性呼吸及脈搏死亡。余啟修於肇事
    後，請其表弟打電話報案，並於肇事現場等候員警到場處理
    ，自承是肇事者，於偵查犯罪機關知悉犯人前，自首而接受
    裁判。
二、案經蕭春田之妻蔡曉芳告訴暨臺灣雲林地方法院檢察署檢察
    官偵查起訴。
    理  由
（一）上開犯罪事實，迭據被告於偵審中坦承不諱，並於本院審
      理時為認罪之答辯（見相驗卷第6至9、38至39頁，偵卷第
      6至8頁，原審卷第15至17、18至21頁，本院卷100年7月13
      日筆錄、100年8月17日筆錄）。
（二）證人即告訴人蔡曉芳之證述（見相驗卷第10至12、40頁）
      。
（三）有道路交通事故現場圖、道路交通事故調查報告表（一
       ）、（二）現場及車損照片、中國醫藥大學北港附設醫院
      法醫參考病歷摘要、檢察官之相驗筆錄、相驗屍體證明書
      、檢驗報告書等在卷足參（相驗卷第2至5、12至14、32、
      37、41至51頁）。
（四）按行車速度，依速限標誌或標線之規定，無速限標誌或標
      線者，應依下列規定：一、行車時速不得超過五十公里。
      但在未劃設車道線、行車分向線或分向限制線之道路，或
      設有快慢車道分隔線之慢車道，時速不得超過四十公里；
      汽車行駛時，駕駛人應注意車前狀況及兩車併行之間隔，
      並隨時採取必要之安全措施。道路交通安全規則第93條第
      1項第1款後段、第94條第3項前段分別定有明文。經查，
      被告所行駛之道路為無速限標誌，未劃設車道線、行車分
      向線或分向限制線之道路，時速不得超過40公里，此亦有
      道路交通事故調查表(二)可參，被告竟以約50公里之速度超
      速行駛（見相驗卷第8、38頁，原審卷第19頁），復未注
      意車前狀況，被告就本件車禍之肇致，顯有過失。雖被害
      人蕭春田騎乘機車左方車未讓右方車先行，依道路交通安
      全規則第102條第1項第2款之規定同有過失，然不能執為
      解免為被告過失刑責之依據。再綜合該車禍事故之事實及
      一切情狀，被告之過失行為係發生該車禍及被害人死亡結
      果之相當條件，即被告之過失行為與被害人因車禍而死亡
      之結果間，核有相當因果關係，應可認定，本件事證明確
      ，應依法論科。
二、論罪科刑之理由
（一）核被告所為，係犯刑法第276條第1項之過失致死罪。
（二）被告於案發後，請其表弟打話報警，並留在事故現場，於
      承辦員警至現場尚未知何人肇事時，主動向處理事故之警
      員承認其係駕車肇事者，自首進而接受本院裁判，除被告
      之陳述外，復有雲林縣警察局指揮中心受理110報案紀錄
      單、雲林縣警察局交通隊北港小隊交通事故肇事人自首情
      形紀錄表可查（見相驗卷第5、36頁），是被告對於未發
      覺之犯罪自首而接受裁判，依刑法第62條前段規定，減輕
      其刑。
（三）原審依上開事證，適用前述法律，並審酌被告於行經無號
      誌交岔路口，未減速慢行，作隨時停車之準備，猶超速行
      駛，復未注意車前狀況，致生被害人死亡之無法彌補後果
      ，復考量被害人蕭春田左方車未讓右方車先行與有過失之
      情節，及被告無前科紀錄，有臺灣高等法院被告前案紀錄
      表1份在卷可按，素行良好，於犯後亦坦承犯行，尚能知
      錯等一切情狀，量處有期徒刑6月，並諭知易科罰金折算
      標準。經核認事用法均無不合，量刑亦屬妥當，檢察官上
      訴指摘原判決量刑過輕，為無理由，應予駁回。
（四）被告未曾因故意犯罪受有期徒刑以上之宣告，此有台灣高
      等法院被告前案記錄表一份在卷可考，於本院審理期間與
      告訴人達成和解，並給付告訴人新台幣三百一十萬元，有
      台灣雲林地方法院調解筆錄影本一份附於本院卷可稽，被
      告經此科刑之教訓後，應已知所警惕而無再犯之虞，只須
      為刑罰之宣告，即足以策其自新，而認以暫不執行為適當
      ，爰併為緩刑2年之宣告。
四、適用法律
（一）刑法第74條第1項第1款。
（二）刑事訴訟法第368條。
本案經檢察官江守權到庭執行職務。
中    華    民    國   100    年    8     月    24    日
                  刑事第三庭    審判長法  官  陳義仲
                                      法  官  張季芬
                                      法  官  蔡勝雄
以上正本證明與原本無異。
不得上訴。
                                      書記官  汪姿秀
中    華    民    國   100    年    8     月    24    日
附錄本案論罪科刑法條全文：
中華民國刑法第276條第1項
（過失致死罪）
因過失致人於死者，處2年以下有期徒刑、拘役或2千元以下罰金
。